臺灣臺北地方法院交通事件裁定　　　　　　　　　九十二年度交聲字第一五八八號
　　原處分機關　臺北市交通事件裁決所
　　受處分人　　甲○○
右列受處分人因違反道路交通管理處罰條例案件，對於臺北市交通事件裁決所民國九
十二年十一月二十六日所為之處分（原處分：北市裁二二字第二－一Ａ000000
0號），聲明異議，本院裁定如左：
        主  文
原處分撤銷。
甲○○不罰。
        理  由
一、按人行道不得臨時停車、且禁止臨時停車之處所不得停車，道路交通安全規則第
    一百十一條第一項第一款、第一百十二條第一項第一款定有明文；又汽車駕駛人
    在禁止臨時停車處停車者，依道路交通管理處罰條例第五十六條第一項第一款之
    規定，應處新台幣（下同）六百元以上一千二百元以下之罰鍰；且前述規定於機
    車亦有適用，道路交通安全規則第二條第一項第一款、道路交通管理處罰條例第
    三條第八款固有明文；然而，依道路交通管理處罰條例第三條第三款規定，人行
    道乃指為專供行人通行之騎樓、走廊，及劃設供行人行走之地面道路，與人行天
    橋及人行地下道，是對停車區域是否屬於禁止臨時停車之人行道，仍應審究該路
    段是否有清楚劃設屬專供行人通行之情形，並足使行為人知悉，始得進而認行為
    人確有違規行為而予裁罰。
二、原處分機關係以本件異議人即受處分人甲○○有騎乘其所有之ＱＥＬ─八四二號
    輕型機車，於民國九十二年九月十五日上午九時二十分許，在臺北市○○路七十
    六號設有禁止停車標誌之人行道上停車之違規行為，因駕駛人不在現場，經警當
    場以拍照之方式採證，並以異議人有違反前揭道路交通管理處罰條例第五十六條
    第一項第四款規定之行為而掣單舉發，嗣將舉發通知單送達於異議人後，異議人
    於應到案期限內向原處分機關提出申訴，經原處分機關請舉發單位調查結果，仍
    認受處分人有前開違規行為，原處分機關乃依前揭道路交通管理處罰條例第五十
    六條第一項第四款、違反道路交通管理事件統一裁罰基準及處理細則第四十四條
    第一項及標準表之規定，於九十二年十月六日裁處異議人罰鍰六百元。
三、經查，異議人固不否認有於前開時間將其所有之該部機車，在上揭地點停車之事
    實，惟辯稱：該機車所停放處為松廉路七十六號信義郵局前之營業廣場，並非一
    般之路旁人行道，該廣場部分並未劃有紅線禁停車輛，也未設有禁止停車標誌，
    該區路面所舖設之地磚形式復與松廉路旁之人行道所舖設之方塊地磚有明顯區隔
    ，一般民眾無法知悉其為法定人行道等語。經查，前開異議人停放機車所在之臺
    北市○○路七十六號郵局大樓前係屬於該大樓基地內之無遮簷人行道而屬騎樓性
    質，雖該處前方之松廉路（松智路至松仁路）街廓兩側皆有設立禁停標誌牌面，
    並於松廉路七十六號郵局大樓前側及電信大樓前斟酌加設禁停標誌牌面，然前述
    屬無遮簷人行道部分而具騎樓之性質該大樓基地內區域，並不包含在人行道禁止
    停車之範圍，有臺北市停車管理處北市停一字第○九三三一一八六七○○號函文
    一份暨所附照片影本二紙在卷為憑，雖該函文亦載明臺北市停車管理處已實施機
    車退出騎樓、人行道措施，並於實施路段商家及里辦公處進行宣導，且儘可能密
    集設置相關標誌牌，然觀諸異議人所停放機車之該郵局大樓前方廣場處確實有別
    於前方一般人行道範圍，有斯時異議人遭舉發之現場照片與異議人所提出照片二
    紙、前述臺北市停車管理處函覆之該處所照片影本二紙可資比對，是否足使異議
    人得清楚知悉該處另屬騎樓性質之區域亦屬禁止臨時停車之範圍，已有可疑；抑
    且，如前述，就該大樓前另屬騎樓性質之無遮簷人行道部分，復非該處所設置「
    人行道禁止停車」標誌所指範圍，在並無任何清楚標示該區域業經劃設為專供行
    人通行區域而禁止臨時停車之情形下，實難期異議人足以知悉該處亦為道路交通
    管理處罰條例所規定禁止臨時停車之人行道性質，異議人聲明異議所陳，並非無
    由。從而，原處分機關未予詳查，逕依道路交通管理處罰條例第五十六條第一項
    第四款之規定予以裁罰，尚有未洽，本件異議為有理由，原處分應予撤銷，另諭
    知異議人不罰，以資適法。
據上論斷，應依道路交通案件處理辦法第二十條，裁定如主文。
中　　　華　　　民　　　國　　九十三　　年　　　三　　　月　　二十九　　日
                                      臺灣臺北地方法院交通法庭
                                          法　官  林麗真
右正本證明與原本無異
如不服本裁定應於送達後五日內向本院提出抗告狀
                                          書記官  張汝琪
中　　　華　　　民　　　國　　九十三　　年　　　三　　　月　　三十一　　日
